【裁判字號】    97,停,36
【裁判日期】    970414
【裁判案由】    聲請停止執行
【裁判全文】
臺北高等行政法院裁定
                                     97年度停字第00036號
聲  請  人  甲○○○○○○○○.
代  理  人  蔡振修律師
相  對  人  中央健康保險局
代  表  人  乙○○（總經理）
代  理  人  丙○○兼送達代收.
            丁○○
上列當事人間因全民健康保險事件，聲請人聲請停止相對人95年
11月16日健保中字第0950065626號函、96年12月6 日健保中字第
0960016166號函、97年2 月15日健保中字第0970082114號函之執
行，本院裁定如下：
    主  文
聲請駁回。
聲請程序費用由聲請人負擔。
    理  由
一、按「行政訴訟繫屬中，行政法院認為原處分或決定之執行，
    將發生難於回復之損害，且有急迫情事者，得依職權或依聲
    請裁定停止執行。但於公益有重大影響，或原告之訴在法律
    上顯無理由者，不得為之。」、「於行政訴訟起訴前，如原
    處分或決定之執行將發生難於回復之損害，且有急迫情事者
    ，行政法院亦得依受處分人或訴願人之聲請，裁定停止執行
    。」行政訴訟法第116 條第2 項、第3 項定有明文。又所謂
    「原處分或決定之執行，將發生難於回復之損害，且有急迫
    情事」，係指「須有避免難以回復損害之急迫必要性」；至
    所謂「難於回復之損害」係指其損害不能回復原狀，或不能
    以金錢賠償，或在一般社會通念上，如為執行可認達到回復
    困難之程度而言，至當事人主觀上難於回復之損害當非屬該
    條所指之難於回復之損害。最高行政法院91年度裁字第344
    號、92年度裁字第1332號裁定、92年度裁字第864 號裁定要
    旨可資參照。準此，聲請停止執行不備上揭停止執行要件者
    ，應予駁回。
二、緣本件聲請人於全民健康保險特約期間，經相對人所屬中區
    分局於民國（下同）95年7 月18日至同年8 月15日派員訪查
    聲請人及保險對象，發現聲請人有虛報牙齒充填醫療費用之
    情事，相對人爰依全民健康保險法第72條、行為時全民健康
    保險醫事服務機構特約及管理辦法第66條第1 項第9 款規定
    ，於95年11月16日以健保中字第0950065626號函（下稱原處
    分1 ），處以虛報醫療費用2 倍罰鍰，經核算為新臺幣（下
    同）108,400 元及停止特約1 個月，負責醫師於停止特約期
    間對保險對象提供之醫療保健服務，不予支付。經聲請人申
    請複核，相對人重新審核，仍維持原核定。聲請人不服，向
    全民健康保險爭議審議委員會申請爭議審議，經該會以96年
    10 月18 日（96）權字第18855 號審定書審定：「原核定關
    於罰鍰部分撤銷，由原核定機關另為適法之核定；其餘申請
    審議駁回。」經相對人以96年12月6 日健保中字第09600161
    66號函（下稱原處分2 ）重新核算2 倍罰鍰金額為70,900元
    ，另自97年1 月1 日起至97年1 月31日執行停止特約。聲請
    人仍不甘服，提起訴願，並經相對人同意暫緩行政執行，待
    訴願決定後再行處理。嗣行政院衛生署97年2 月1 日衛署訴
    字第0960066534號訴願決定駁回聲請人之訴願。而相對人以
    97年2 月15日健保中字第0970082114號函（下稱原處分3 ）
    通知聲請人，其因違反健保特約事件，經核予停止特約1 個
    月暨2 倍罰鍰70,900元，訂於自97年4 月1 日起至97年4 月
    30 日 止執行。茲聲請人以因情況急迫，於提起行政訴訟前
    ，向本院聲請停止原處分1 、2 、3 有關醫療費用2 倍罰鍰
    及有關停止特約1 個月期間之執行云云。
三、本件聲請人聲請意旨略以：聲請人係參與彰化縣牙醫師公會
    偏遠地區巡迴醫療之服務，本著基於服務偏遠地區就醫不便
    民眾之熱忱，至彰化縣芳苑鄉為民眾就診，嗣後再向相對人
    申請醫療費用，所有醫療費用之申報，皆依法為之，並無違
    反全民健康保險法第72條規定之情事，相對人貿然對聲請人
    處以停止特約及罰鍰之處分，顯然違法。聲請人除將於法定
    期間內提起行政訴訟外，因為情況緊急，若對聲請人驟然為
    執行停止特約處分，則原告之健保特約招牌必須拆下，看診
    病患無法利用健保給付看診，醫療費用必須自費。然原告為
    芳苑鄉唯一僅有的牙醫診所，且看診病患主要來自偏遠地區
    ，以原住民、老人、中低收入戶、921 地震受災戶為主，均
    無法負擔自費看診，而蛀牙或牙周病若未及時、持續治療，
    將對身體會有致命的危險，一旦停止健保特約，勢必影響數
    萬鄉民就醫之安全性與方便性。且對聲請人而言，間接造成
    強制歇業之效果，對聲請人之聲譽亦將嚴重受創，即使日後
    原處分經確定終局判決撤銷，將發生難於回復之損害云云。
四、經查，原處分2 有關醫療費用2 倍罰鍰部分，屬金錢給付義
    務為內容之行政處分，聲請人縱因執行而受有損害，尚能以
    金錢賠償而回復，難認日後會發生難以回復損害之情形。再
    者，關於原處分1 、3 停止特約1 個月部分，雖然原告於停
    止特約期間對保險對象提供之醫療保健服務，相對人不予支
    付醫療費用，惟於同一時期內，聲請人診所仍可繼續運作服
    務，只是病患看診必須自費，縱因此而使病患減少，自係其
    業務收入之損害，並非不可以金錢賠償而回復。另聲請人因
    停止特約處分之執行，其聲譽縱有損害，尚非不得回復，民
    法關於人格權之侵害，亦訂有回復之方法，仍難謂將對聲請
    人發生難以回復之損害。至於聲請人主張其係芳苑鄉唯一之
    牙醫診所，停止健保特約，經濟弱勢病患無法負擔自費看診
    ，將影響彰化縣芳苑鄉民眾就醫之安全性與方便性云云，惟
    查聲請人聲請停止原處分之執行，係為其日後提起撤銷訴訟
    之權利保護目的，所指原處分之執行將發生難於回復之損害
    ，屬私益之損害而非公益之損害，殊不得以原處分之執行將
    發生公益上難於回復之損害為由，聲請停止執行（最高行政
    法院95年度裁字第179 號裁定意旨參照）；且聲請人雖係芳
    苑鄉唯一之牙醫診所，惟鄰近鄉鎮之大城鄉、二林鄉、鹿港
    鎮及福興鄉均有牙醫診所，車程約10至30分鐘可達，可提供
    醫療服務一節，已據相對人敘明在案，復提出鄰近鄉鎮之相
    關牙科院所名單附卷可參，難認病患有因此而無法就醫之情
    形；又縱聲請人擔憂停止特約期間病患無法負擔自費看診，
    亦可先以健保收費標準計費，若日後行政訴訟勝訴再向相對
    人請求支付醫療費用，其金額可以金錢計算，聲請人縱因執
    行而受有損害，亦不發生難以回復損害之情形。從而，聲請
    人聲請停止執行原處分1 、2 、3 ，核與首揭停止執行之要
    件不符，不應准許。至原處分是否合法，乃本案之問題，非
    本件所得審究，併此敘明。
五、依行政訴訟法第104條、民事訴訟法第95條、第78條，裁定
    如主文。
中    華    民    國    97    年    4     月    14    日
                   臺北高等行政法院第四庭
                             審判長法  官  陳國成
                                   法  官  陳忠行
                                   法  官  陳秀
上為正本係照原本作成。
如不服本裁定，應於送達後10日內向本院提出抗告狀（須按他造
人數附繕本）。
中    華    民    國    97    年    4     月    14    日
                                   書記官  楊子鋒


司法院資訊處製作；財團法人民間司法改革基金會備份。
